【裁判字號】    99,交聲,317
【裁判日期】    990330
【裁判案由】    違反道路交通管理處罰條例聲明異議
【裁判全文】
臺灣臺北地方法院交通事件裁定         99年度交聲字第317號
原處分機關  臺北市交通事件裁決所
異  議  人
即受處分人  甲○○
                      樓
上列異議人即受處分人因違反道路交通管理處罰條例案件，對於
臺北市交通事件裁決所民國九十九年二月二十二日所為之處分（
原處分案號：北市裁罰字第裁二二─ＡＥＸ八二四一三四號）聲
明異議，本院裁定如下：
    主  文
異議駁回。
    理  由
一、異議意旨略以：異議人於民國九十八年十一月六日下班時，
    與同事在離家二百公尺附近之ＯＫ便利商店飲用四瓶啤酒後
    ，回到位於臺北市萬華區○○○路○段二一八巷十二號住家
    附近，並停好車牌號碼ＬＢ二─七七九普通重型機車，準備
    用感應門卡開門時，因員警見異議人從停車處走出，以其未
    攜帶任何證件，因而開單舉發異議人未領有駕駛執照駕駛機
    器腳踏車，罰鍰新臺幣（下同）九千六百元。惟異議人於上
    開時間已將汽車駕駛執照交予員警，並非無照駕駛，因認原
    處分不當，依法聲明異議云云。
二、按汽車駕駛人，未領有駕駛執照，駕駛小型車或機器腳踏車
    者，處六千元以上一萬二千元以下罰鍰，並當場禁止其駕駛
    ，道路交通管理處罰條例第二十一條第一項第一款定有明文
    。又未領有駕駛執照而駕駛機器腳踏車，其逾越應到案期限
    六十日以上，繳納罰鍰或逕行裁決處罰者，統一裁罰基準為
    九千六百元，違反道路交通管理事件統一裁罰基準表亦定有
    明文。
三、經查：
（一）異議人對其於九十八年十一月六日下班時，與同事在離家
      二百公尺附近之ＯＫ便利商店飲用四瓶啤酒後，騎乘車牌
      號碼ＬＢ二─七七九普通重型機車回到位於臺北市萬華區
      ○○○路三段二一八巷十二號住家附近停車之事實，並不
      爭執，此有異議人交通違規案件陳述書、臺北市政府警察
      局九十八年度十一月六日北市警交字第ＡＥＸ八二四一三
      四號舉發違反道路交通管理事件通知單、臺北市交通事件
      裁決所九十九年二月二十二日北市裁罰字第裁二二─ＡＥ
      Ｘ八二四一三四號違反道路交通管理事件裁決書各一紙在
      卷可稽（見九十九年度交聲字第三一六號卷宗第六、八、
      一二頁），堪信為真實。
（二）按汽車駕駛執照為駕駛汽車之許可憑證，由駕駛人向公路
      監理機關申請登記，考驗及格後發給之。汽車駕駛人經考
      驗及格，未領取駕駛執照前，不得駕駛汽車，道路交通安
      全規則第五十條第一項定有明文。是未持有汽車駕駛執照
      而駕駛汽車者，即應依道路交通管理處罰條例第二十一條
      第一項第一、二、九款、第二項之規定為處罰。復依道路
      交通安全規則第五十三條、第六十一條、第六十一條之一
      規定，我國汽車駕駛執照，係依汽車類、機器腳踏車類，
      先分為汽車駕駛執照、機器腳踏車駕駛執照二類；再依汽
      車及機器腳踏車之各該級類，分為小型車、大貨車、大客
      車、聯結車駕駛執照、以及大型重型機車、普通重型機車
      、普通輕型機車、小型輕型機車駕駛執照；另就汽車駕駛
      執照依自用及因職業而駕駛分為普通及職業駕駛執照。而
      就上開汽車及機器腳踏車之各類級駕駛執照之持用方式，
      汽車駕駛執照、機器腳踏車駕駛執照間，除已持有汽車駕
      駛執照可騎乘輕型機器腳踏車外，該二類駕駛執照不可流
      用，否則即屬無照駕駛，均應依路交通管理處罰條例第二
      十一條第一項第一、二、九款規定處罰；再以，持有「汽
      車駕駛執照」或「機器腳踏車駕駛執照」，均以持有各類
      （汽車或機器腳踏車）高級車種駕駛執照者，可駕駛該級
      車類以下之同類車類，如取得更高一級車類之駕駛資格時
      ，即由監理機關換發該駕駛高一級類之駕駛執照（臺灣高
      等法院九十九年度交抗字五０九號判決參照）。
（三）本件異議人未有考領普通重型機車駕駛執照之紀錄，且其
      於七十六年十月二十七日考領之普通小型車駕駛執照，因
      第ＡＥＷ０六四一三五號交通違規酒駕案，未依限至臺北
      市交通事件裁決所執行駕駛執照吊扣處分，業經該所於九
      十七年三月七日逕行註銷在案，復有臺北市監理處九十九
      年三月九日北市監駕字第０九九六０三八四四００號函、
      臺北市交通事件裁決所九十九年三月十一日北市裁申字第
      ０九九三二六０六二００號函附卷可參（見前揭卷第一八
      、一九頁），顯證異議人無駕駛執照於上開時地騎乘機車
      之事實，洵堪認定。異議人辯稱其有將業經主管機關依法
      逕行註銷之汽車駕駛執照交予執勤員警，非屬無照駕駛云
      云，依上開說明，殊不足採信，至屬灼然。
（四）基此，原處分機關即臺北市交通事件裁決所依前揭規定，
      裁處異議人罰鍰九千六百元，核無違誤，異議人之異議顯
      無理由，應予駁回。
四、據上論斷，應依道路交通案件處理辦法第十九條，裁定如主
    文。
中    華    民    國    99    年    3     月    30    日
                  交通法庭    法  官  詹慶堂
以上正本證明與原本無異。
如不服本裁定，應於裁定送達後5 日內向本院提出抗告狀。
                              書記官  蔡易霖
中    華    民    國    99    年    3     月    30    日

司法院資訊處製作；財團法人民間司法改革基金會備份。
